臺灣高等法院臺南分院刑事判決　　　　 99年度上易字第737號
上　訴　人　臺灣臺南地方法院檢察署檢察官
被　　　告　林文彬
選任辯護人　林士龍律師
　　　　　　彭大勇律師
上列上訴人因被告竊盜案件，不服臺灣臺南地方法院99年度簡上
字第65號中華民國99年10月15日第一審判決（檢察官聲請簡易判
決處刑案號：臺灣臺南地方法院檢察署98年度偵字第10521號）
，提起上訴，本院判決如下：
    主  文
上訴駁回。
    理  由
壹、檢察官聲請簡易判決處刑意旨略以：被告林文彬係「鉅榮營
    造有限公司」（下稱鉅榮公司）所僱用之綁鋼筋工人，其於
    民國98年6月30日7時44分前之不詳時間，在鉅榮公司所承包
    之「中華工程公司臺南縣麻豆鎮○○里○○○○道路708-1
    標」（下稱708-1標）工地施工時，竟意圖為自己不法之所
    有，趁無人看管工地之際，徒手竊取鉅榮公司所有，在該工
    地用以勾綁墩柱之鋼筋46根（長1.7米6分，雙邊有180弧度
    彎勾，共重370公斤，下稱系爭鋼筋），得手後即於98年6月
    30日7時44分許，將前開竊得之鋼筋以車牌號碼6W-0319號之
    自用小貨車載往不知情之李麗雲所經營，址設臺南縣官田鄉
    1號之1之金昌舊貨商行販售變賣，並得款新臺幣（下同）29
    60元。嗣因李麗雲發現該物品來源可疑，經通知鉅榮公司後
    ，始而循線查悉上情，並扣得46根系爭鋼筋。因認被告涉犯
    刑法第320條第1項竊盜罪嫌。
貳、關於證據能力之說明：
一、證人潘枻於警詢中之陳述，為被告以外之人於審判外之言詞
    陳述，既經被告方面明示不同意採為證據，依刑事訴訟法第
    159條第1項之規定，應認不具證據能力。
二、除證人潘枻於警詢之陳述外，本件以下所引用具傳聞性質之
    其他供述證據，業經檢察官、被告林文彬及其選任辯護人於
    本院表示同意採為證據之意思，本院審酌前開證據之作成或
    取得之狀況，並無非法或不當取證之情事，且亦無顯不可信
    之情況，復經本院於審判期日就上開證據依法進行調查、辯
    論，依刑事訴訟法第159條之5第1項規定，均具有證據能力
    。
、實體方面
一、公訴人認被告涉有前揭犯行，係以：(1)前揭舊貨商行負責人
    李麗雲所為系爭鋼筋為被告載往販售之證詞；(2)被告就扣案
    鋼筋之來源，先後供述不一；(3)鉅榮公司工程師潘枻及工地
    副理陳怡文對系爭鋼筋之指認、扣押物品代保管單及扣案鋼
    筋現場照片6張等證據資料，為其論據。訊據被告林文彬固
    坦承其於上揭時地將鋼筋出售予李麗雲等情，惟堅決否認有
    何竊盜犯行，辯稱：鋼筋是伊以前做工程留下來的，並非鉅
    榮公司所承包708-1標的鋼筋，伊並無竊取708-1標的鋼筋等
    語。
二、按犯罪事實應依證據認定，無證據不得認定犯罪事實；又不
    能證明被告犯罪者，應諭知無罪之判決，刑事訴訟法第154
    條第2項、第301條第1項分別定有明文。又事實之認定，應
    憑證據，如未能發現相當證據，或證據不足以證明，自不能
    以推測或擬制之方法，為裁判基礎。
三、經查：
  (一)被告既不否認於上述時地載運系爭鋼筋出售予「金昌舊貨商
    行」負責人李麗雲之事實。則證人即前揭舊貨商行負責人李
    麗雲於警詢所證：系爭鋼筋為被告載往販售，伊付錢後覺得
    該批鋼筋很像是中華工程的東西，就向官田分駐所報備，然
    後聯絡中華工程潘枻前來觀看乙節。以及卷附內載扣案鋼筋
    代保管人為李麗雲之扣押物品代保管單及查獲現場照片6張
    等事證，僅得證明被告不爭執之事實，對於本案爭點即「系
    爭鋼筋是否被告竊自708-1標工地之鋼筋」之判斷，即無助
    益，合先敘明。
  (二)證人即鉅榮公司工程師潘枻亦於偵查中證稱：伊所任職之鉅
    榮公司有向中華工程承包708-1標工程，該工程都是使用如
    系爭鋼筋之尺寸、外型的鋼筋，且工地有鋼筋遺失過，只是
    不知被誰偷走，後來有去舊貨商訪查，請舊貨商幫忙注意，
    而被告是在708-1標擔任綁鋼筋的工人等語。然而證人潘枻
    於原審審理時經辯護人詰問其現場監工地點乙節，其證稱：
    伊是在708-2標上班，在這個案件發生之前沒去過708-1標，
    也沒去看過708-1標的墩柱，不知道708-1標進貨的尺寸是多
    少，伊現場監工是看708-2標。伊當時會同警方去查看系爭
    鋼筋時，並不能確定系爭鋼筋是708-1標之鋼筋，後來亦無
    法確定。伊當時係向警方陳述系爭鋼筋「疑似我們墩柱有經
    過加工的鋼筋」，但伊當時並未陳述係708-1標或708-2標之
    鋼筋。查獲系爭鋼筋之時，伊不清楚是否是708-1標之鋼筋
    ，現在亦不瞭解。伊所屬公司承包之708-1標工地發現疑似
    有如同系爭鋼筋之雙勾鋼筋失竊，查證後才瞭解被告曾在
    708-1標承作墩柱工作，系爭鋼筋究竟是否708-1標使用之鋼
    筋，伊等僅止於懷疑，但不能確定。查獲系爭鋼筋之時，伊
    有致電公司負責708-1標之工程師，工程師亦不確定系爭鋼
    筋是否是在708-1標使用之鋼筋等語。則證人潘枻既非708-1
    標之現場監工，且於本案發生前未曾到過708-1標現場工地
    ，是其於偵查中所述708-1標工程是使用同系爭鋼筋尺寸、
    外型的鋼筋，已非無疑。況該證人於原審審理中就如何確認
    系爭鋼筋為鉅榮公司承作708-1標所用鋼筋等節，一再澄清
    其會同警方查扣前揭鋼筋時，僅屬懷疑，並無法確認係鉅榮
    公司所有。從而自難徒以證人潘枻於偵查中之指認，即遽認
    被告載往販售李麗雲之系爭鋼筋為鉅榮公司所有而為708-1
    標所用之鋼筋。
  (三)證人即鉅榮公司708-1標工地副理陳怡文固於偵查及原審調
    查時均證稱：系爭鋼筋的尺寸、外型、加工方式都和708-1
    標工地用的一樣，伊所任職的鉅榮公司將708-1標工程交給
    承包商群豐公司，而群豐公司到目前已經差了700多噸的鋼
    筋等語。然證人陳怡文於原審審理時就其如何確認系爭鋼筋
    為鉅榮公司所有之708-1標所用鋼筋乙節，其證稱：最主要
    是鋼筋形狀，還有加工後的形狀，即「形狀類似」，但伊沒
    辦法確定系爭鋼筋即係708-1標的鋼筋，且其他工程也有可
    能用到與系爭鋼筋形狀相同之鋼筋施工。在伊任職於708-1
    標之期間，在98年6月30日被告出售系爭鋼筋之前，伊負責
    之708 -1標工地之鋼筋沒有因發現有缺少而曾報警。本件伊
    係經潘枻告知稱708-1標的鋼筋出現在金昌舊貨商行，本案
    迄今伊只看過系爭鋼筋之照片，未曾實際檢視系爭鋼筋。伊
    不能自照片中百分之分肯定、確定系爭鋼筋即為708-1標所
    失竊的物品，因為鋼鐵都大同小異，故伊只能確認形體。伊
    所屬鉅榮公司交給下包群豐公司之鋼筋理論上會比較多，因
    鋼筋有時候需要裁切，有時鉅榮公司之下包承作工程尚未完
    成，但鋼筋已經用完了，亦即下包載回鋼筋之後有短缺之情
    形，此等情形之原因，有可能損壞、加工多餘或者失竊。在
    708-1標鋼筋材料有短少情事，但沒有相當事證確認是失竊
    。伊於偵查中所述群豐公司差了700多噸的鋼筋，是因為鉅
    榮公司跟群豐公司要終止合約，伊所屬鉅榮公司要做結算，
    700噸是從群豐公司領的鋼筋跟該公司完成的工程之「數量
    差」。例如群豐公司完成需要1000噸，結果該公司已經領到
    1700噸，所以差700噸等語。則證人陳怡文既從未實際檢視
    系爭鋼筋，僅以系爭鋼筋之照片上外觀作為判斷所有權歸屬
    之依據，自難遽信。該證人復於原審審理時證稱鋼筋之外觀
    其實大同小異，且708-1標未能確認曾經失竊鋼筋。如此自
    難由證人陳怡文於偵查及原審調查時所述，遽認被告載往販
    售李麗雲之扣案鋼筋為鉅榮公司所有而為708-1標所用之鋼
    筋。況鉅榮公司鋼筋短少之原因，除失竊外，亦可能為鋼筋
    損壞或施工剩餘，此據證人陳怡文證述如前，益見鉅榮公司
    是否有失竊鋼筋，確屬有疑。
  (三)被告雖於警詢、偵查中供稱：在不詳時地，向不詳之人以1
    千元之代價購得系爭鋼筋，過幾天後才將之載往販售云云；
    嗣於原審始改口：鋼筋是伊以前做工程留下來的，伊拿去賣
    掉，並非鉅榮公司所承包708-1標的鋼筋云云。其所供反覆
    確見情虛，然而認定犯罪事實應依證據，為刑事訴訟法所明
    定，故被告否認犯罪事實所持之辯解，縱屬不能成立，仍非
    有積極證據足以證明其犯罪行為，不能遽為有罪之認定。從
    而亦不能以被告之供述反覆或不能據信之客觀情狀，據為認
    定不利於被告事實之積極證據。
  (四)綜上所述，鉅榮公司所承作之708-1標工程，於被告載運系
    爭鋼筋至金昌舊貨商行出售之前，是否確曾遭竊取鋼筋，尚
    屬未明。且系爭鋼筋是否即係鉅榮公司承作708-1標所使用
    之鋼筋，依調查證據之結果亦未能確定。如此自難使本院獲
    致被告確有竊取鉅榮公司所有之708-1標所用鋼筋之確切心
    證，因認被告被訴之犯罪事實，尚屬未能嚴格證明，原審因
    之而為被告無罪之判決，認事用法，並無違誤。
四、檢察官上訴意旨略以：依證人潘枻及陳怡文於偵查及原審所
    證，其二人係因系爭鋼筋無法自外觀上百分之百明確辨識所
    有權之歸屬，始會於審理中保守證稱無法「確定」鋼筋為鉅
    榮公司所有。而被告僅係鉅榮公司下游之綁鋼筋領班工人，
    而工程完工後剩餘之鋼筋均須繳回，被告並無任何合法管道
    取得剩餘鋼筋並自行對外販售之可能。參以被告於警詢、偵
    查中先供稱系爭鋼筋係其購買而來，嗣於法院簡易案件調查
    中始再辯稱鋼筋係其之前另承作708-4標工程所留下云云，
    被告就鋼筋之來源前後供述顯有不一，苟被告有取得系爭鋼
    筋之正當權源，其何須於警詢、偵查中均虛構鋼筋係購買而
    來之事實？故系爭鋼筋應係被告於708-1標工地施工時，自
    工地竊取而來無誤云云。然而依上說明，證人潘枻及陳怡文
    既均未能確定系爭鋼筋係708-1標所失竊之鋼筋，亦未能確
    定708-1標曾經失竊鋼筋，何得憑空證明系爭鋼筋係被告竊
    自708-1標工地。而被告反覆情虛之情，亦無從據為積極證
    據而為不利於被告之認定。檢察官依上述理由，認原判決認
    定事實及適用法律違誤，指摘原判決不當，為無理由，應予
    駁回。
五、又竊盜與業務侵占，兩者非特社會事實歧異，即法律所賦予
    之評價亦有不同，殊非同一性之案件，本院自不得依刑事訴
    訟法第300條「得就起訴之犯罪事實，變更檢察官所引應適
    用之法條」可言。故被告另於原審簡易程序中，供承「系爭
    鋼筋為其承包708-4標所使用之鋼筋」、「僱伊之群豐公司
    不知道伊把剩下之鋼筋拿去賣」、「伊不可以自己將708-4
    標之鋼筋拿去賣」等語（見原審法院98年度簡字第3147號卷
    第10頁正反面），雖非無可能涉犯業務侵占之罪，究非本院
    所得逕予審判，而應由檢察官另行依法偵辦，附此敘明。
據上論結，應依刑事訴訟法第368條，判決如主文。
本案經檢察官張太龍到庭執行職務。
中    華    民    國   100    年    1     月    25    日
                  刑事第二庭    審判長法  官  葉居正
                                      法  官  陳春長
                                      法  官  陳欽賢
以上正本證明與原本無異。
不得上訴。
                                      書記官  施淑華
中    華    民    國   100    年    1     月    25    日